【裁判字號】    97,交聲,1834
【裁判日期】    970813
【裁判案由】    聲明異議
【裁判全文】
臺灣臺中地方法院交通事件裁定        97年度交聲字第1834號
原處分機關  交通部公路總局台中區監理所豐原監理站
異  議  人
即受處分人  乙○○
                      樓
上列異議人即受處分人因違反道路交通管理處罰條例案件，對於
交通部公路總局台中區監理所豐原監理站民國97年6月13日所為
之裁決（豐監稽違字第裁63-GE0000000號違反道路交通管理事件
裁決書），聲明異議，本院裁定如下：
    主    文
異議駁回。
    理    由
一、原處分機關略以：異議人即受處分人乙○○（下稱受處分人
    ）駕駛5192-LJ號自小貨車，於97年4月30日17時50分許，在
    台中市○區○○路240號前，因有「汽車駕駛人駕駛汽車肇
    事，無人受傷或死亡而未依規定處置逃逸」之違規，為台中
    市警察局第三分局以中市警交字第GE0000000號舉發違反道
    路交通管理事件通知單舉發。受處分人於97年5月14日提出
    申訴，經台中市警察局第三分局於97年5月29日，以中分三
    交字第0970013562號查復略以違規屬實，本站遂於97年6月
    13日，以豐監稽違字第裁63-GE0000000號違反道路交通管理
    事件裁決書，依道路交通管理處罰條例第62條第1項規定裁
    處罰鍰新台幣三千元，並吊扣汽車駕駛執照一個月，施以道
    安講習等語。
二、受處分人則以：受處分人於97年4月30日17時50分許，駕駛5
    192-LJ號自小貨車，在台中市○區○○路240號前，與不詳
    姓名年籍之人所駕駛之機車發生碰撞事故，受處分人即停車
    並下車查看事故狀況，該機車駕駛認事故輕微又無傷亡情形
    ，遂與受處分人合意各自放棄相關追究權利，並擬不報警處
    理。惟該機車同時同地另與甲○○所駕駛之6089-BB號小客
    車發生追撞事故，甲○○停車查看，欲與該機車駕駛商談賠
    償事宜，但似無結果，末該機車駕駛即駕車離去。受處分人
    認既與自身所應歸責對象之機車駕駛當場達成和解，且其已
    駕車離去，已完成必要處置作為，又該機車駕駛亦未向受處
    分人為任何主張，受處分人當無再停留之必要，遂亦駕車駛
    離現場。詎接獲台中市警察局第三分局交通分隊宋姓警員電
    話通知到案說明及製作筆錄後，竟以違反道路交通管理處罰
    條例第62條第1項後段處罰。按該法條所稱不為處置，係指
    行為人未就事故現場之具體情狀，依社會通常觀念為避免損
    害之擴大，而應採取之必要行為而言，至所謂逃逸，雖不以
    積極妨礙偵查、追訴之行為為必要，惟仍應有具體逃避辦識
    ，脫逸現場之行為，始克相當，而受處分人於事故當時，即
    立刻停車並下車查看事故狀況，且與肇事對象當場達成和解
    ，自無所謂不為處置之情形，另受處分人亦主動表明身分與
    車輛牌照號碼，難謂有何逃逸之行為。至甲○○與該機車駕
    駛間之賠償事宜，實屬事後責任歸屬認定問題，與受處分人
    無涉，縱甲○○事後報警主張該機車駕駛人不為任何處置即
    離去，亦難認受處分人與該等行為有何關連，宋姓警員明知
    上開情事，仍援引該法條枉加處罰，侵害受處分人權益至鉅
    ，為此請求撤銷原處分等語，聲明異議。
三、按汽車駕駛人駕駛汽車肇事，無人受傷或死亡而未依規定處
    置者，處新台幣一千元以上三千元以下罰鍰；逃逸者，並吊
    扣其駕駛執照一個月至三個月，道路交通管理處罰條例第62
    條第1項定有明文。又汽車駕駛人違規肇事受吊扣駕駛執照
    處分者，應施以道路交通安全講習，同條例第24條第1項第1
    款亦有明定。
四、查本件受處分人駕駛5192-LJ號自小貨車，於97年4月30日17
    時50分許，在台中市○區○○路240號前，因有「汽車駕駛
    人駕駛汽車肇事，無人受傷或死亡而未依規定處置逃逸」之
    違規，為台中市警察局第三分局舉發等情，有台中市警察局
    97年5月5日中市警交字第GE0000000號舉發違反道路交通管
    理事件通知單，及台中市警察局第三分局97年7月15日中分
    三交字第0970018446號函附道路交通事故現場圖、道路交通
    事故調查報告表、道路交通事故談話紀錄表、疑似道路交通
    事故肇事逃逸追查表、道路交通事故補充資料表、現場照片
    在卷可稽。依上揭道路交通事故補充資料表及現場照片顯示
    ，甲○○所駕駛之6089-BB號租賃小客車確因本件事故受有
    後保險桿擦撞痕之損害；另依上揭道路交通事故談話紀錄表
    所載，受處分人於97年5月5日19時20分許，在台中市警察局
    第三分局交通分隊接受宋屘堂警員談話時，雖先供稱伊由東
    光園路方向行駛振興路外側快車道往旱溪西路方向直行，至
    旱溪西路前有停等紅燈，在燈號轉換成綠燈後，所有車輛均
    起步行進，伊在起步後，前面第二輛車（3車）煞車，伊車
    前右側保險桿不慎碰撞前面機車（2車）後車尾，當時伊不
    知2車與3車發生碰撞，因伊與2車談好雙方不用理賠，所以2
    車走後伊也離開等語，惟另亦供稱當時3車有問伊知不知道
    報警電話，然後就走開，因伊撞到之機車，對方說不用追究
    ，所以伊未報案，且於談話人宋屘堂警員詢問「當三方均下
    車查看時，3車與2車理論之際，你是否知道3車右後保險桿
    與2車發生碰撞」，亦回答「知道」，顯見受處分人於下車
    查看後，得知3車右後保險桿與2車發生碰撞受有損害後，迄
    未為報告警察機關及維護行車安全、保護他人權益之必要措
    施，即逕自離去。徵諸6089-BB號租賃小客車駕駛人甲○○
    於97年3月30日18時40分許，在肇事地點接受警員宋屘堂談
    時指陳伊由東光園路方向行駛振興路外側快車道往旱溪西路
    方向直行，至旱溪西路口前，因號誌為紅燈，伊緩慢停車之
    際，後方忽然遭碰撞，伊下車查看才知一輛黃色卡車追撞一
    輛機車後，機車再與伊車右後保險桿發生碰撞，在伊報案時
    ，機車騎士先駛離，卡車司機也自行駛離，伊記下5192-LG
    車號，伊車右後保險桿有擦撞痕等語，及在本院97年8月8日
    訊問時具結證述當時伊駕駛6089-BB號小客車，前面路口轉
    為紅燈，伊跟著前面車子停下，後面車子就撞上來，伊下車
    查看，看到第三輛車撞上第二輛機車，第二輛機車再撞上伊
    車後保險桿，伊向第二、三輛車駕駛表示要報警處理，第二
    、三輛駕駛都說不是他們的錯，認為伊不該煞停，他們雙方
    私下在談話，後來伊向他們表示伊報警電話已打通，警察馬
    上來處理，第二輛機車駕駛聽到後，東西撿一撿就騎機車離
    開，伊從後面拉住機車，仍被他逃離，因撞擊時機車車牌掉
    落，伊無法記住車牌號碼，第三輛車駕駛說第二輛駕駛已經
    走了，他也沒必要留下就走了等語，益徵本件事故係因受處
    分人駕駛5192-LG號自小貨車先撞上不詳姓名年籍之人所駕
    駛之機車，該機車再追撞甲○○所駕駛之6089-BB號租賃小
    客車，造成6089-BB號租賃小客車右後保險桿受有擦撞痕之
    損害，受處分人當時雖有下車查看，然迄未為報告警察機關
    及維護行車安全、保護他人權益之必要措施，即逕自離去，
    其確有「汽車駕駛人駕駛汽車肇事，無人受傷或死亡而未依
    規定處置逃逸」之違規。從而原處分機關根據原舉發機關所
    舉發受處分人之違規事實，依道路交通管理處罰條例第62條
    第1項之規定，裁處受處分人罰鍰新台幣三千元，並扣吊汽
    車駕駛執照一個月，施以道安講習，自無不合，受處分人聲
    明異議為無理由，應予駁回。
五、據上論斷，應依道路交通管理處罰條例第87條、道路交通案
    件處理辦法第19條，裁定如主文。
中    華    民    國    97    年     8    月    13    日
                  交通法庭    法  官  鍾堯航
上正本證明與原本無異。
如不服本裁定應於送達後五日內向本院提出抗告狀。
                              書記官  吳淑願
中    華    民    國    97    年     8    月    13    日


司法院資訊處製作；財團法人民間司法改革基金會備份。
